【裁判字號】    98,上訴,1837
【裁判日期】    981222
【裁判案由】    違反毒品危害防制條例
【裁判全文】
臺灣高等法院高雄分院刑事判決        98年度上訴字第1837號
上  訴  人
即  被  告  甲○○
上列上訴人因被告違反毒品危害防制條例案件，不服臺灣屏東地
方法院98年度訴字第924 號中華民國98年10月15日第一審判決（
起訴案號：臺灣屏東地方法院檢察署98年度毒偵字第948 號），
提起上訴，本院判決如下：
     主  文
上訴駁回。
     理  由
一、按「不服地方法院之第一審判決而上訴者，應向管轄第二審
    之高等法院為之。上訴書狀應敘述具體理由。上訴書狀未敘
    述上訴理由者，應於上訴期間屆滿後20日內補提理由書於原
    審法院。逾期未補提者，原審法院應定期間先命補正」、「
    第二審法院認為上訴書狀未敘述理由或上訴有第362 條前段
    之情形，應以判決駁回之。但其情形可以補正而未經原審法
    院命其補正者，審判長應定期間先命補正」，民國96年7 月
    4 日修正公布、同月6 日施行之刑事訴訟法第361 條、第36
    7 條分別定有明文。職是，不服地方法院之第一審判決而上
    訴者，其上訴書狀應敘述具體理由，至於上訴理由是否具體
    ，係屬第二審法院審查範圍，則不在命補正之列，此參照上
    開條文之修正理由自明。
二、再所稱具體理由，係指須就不服之判決為具體之指摘而言，
    如僅泛稱原判決認事用法不當或採證違法、判決不公等，均
    非具體理由（法院辦理刑事訴訟案件應行注意事項第162 點
    參照）。復按「所謂具體理由，必係依據卷內既有訴訟資料
    或提出新事證，指摘或表明第一審判決有何採證認事、用法
    或量刑等足以影響判決本旨之不當或違法，而構成應予撤銷
    之具體事由，始克當之（例如：依憑證據法則具體指出所採
    證據何以不具證據能力，或依憑卷證資料，明確指出所為證
    據證明力之判斷如何違背經驗、論理法則）；倘僅泛言原判
    決認定事實錯誤、違背法令、量刑失之過重或輕縱，而未依
    上揭意旨指出具體事由，或形式上雖已指出具體事由，然該
    事由縱使屬實，亦不足以認為原判決有何不當或違法者（例
    如：對不具有調查必要性之證據，法院未依聲請調查亦未說
    明理由，或援用證據不當，但除去該證據仍應為同一事實之
    認定），皆難謂係具體理由，俾與第二審上訴制度旨在請求
    第二審法院撤銷、變更第一審不當或違法之判決，以實現個
    案救濟之立法目的相契合，並節制濫行上訴」（最高法院97
    年度臺上字第892 號判決意旨參照）。是如上訴理由書狀並
    未依據卷內訴訟資料，具體指摘原判決認事用法有何違法或
    不當之情形，即屬上訴未敘述具體理由。又上訴書狀未敘述
    具體理由者，其上訴即屬於刑事訴訟法第362 條前段所定「
    上訴不合法律上之程式」之情形，第二審法院自應依同法第
    367 條之規定，以判決駁回之。
三、被告不服原審判決，提起上訴，其上訴書所載理由略謂：「
    被告與友人同騎機車行經永達技術學校附近，無故被警察攔
    下，要求出示證件供查核，並要求被告掏出身上所有物件，
    經被告表示口袋中有零錢，機車行李箱有衣服等物，警員竟
    將被告帶回警局強迫喝水，並稱要回家可以，但要採尿供其
    登記查驗，被告只好照做，種種行徑，警局裡之警員可以作
    證，爰依法提起上訴」等語。
四、經查：本件原判決就檢察官起訴被告甲○○基於施用第一級
    毒品海洛因之犯意，於98年4 月12日10時許，在其屏東縣長
    治鄉○○村○○路429 號住處，以將海洛因置入注射針筒內
    加水稀釋後持以注射其左手臂之方式，施用第一級毒品海洛
    因1 次。嗣於98年4 月13日13時35分許，甲○○於屏東縣麟
    洛鄉○○路永達技術學院門口前，因行跡可疑為警盤查，並
    見其手臂上露有注射針孔痕跡，復得其同意採尿送驗後檢出
    嗎啡陽性反應，上揭事實，業據被告甲○○坦承不諱，而被
    告於警局所採之尿液，確呈嗎啡陽性反應，有該公司98年4
    月29日濫用藥物尿液檢驗報告、採尿同意書存卷可佐；此外
    ，復有被告左手臂注射針孔痕跡照片1 張在卷可稽。再被告
    前因犯施用毒品案件，經裁定送勒戒處所觀察、勒戒，因認
    有繼續施用毒品傾向，復經定送戒治處所施以強制戒治，嗣
    於94年8 月12日停止其處分而釋放出所執行完畢，有臺灣高
    等法院被告前案紀錄表1 份在卷足憑。被告於強制戒治執行
    完畢釋放後5 年內，再犯本件施用第一級毒品海洛因之犯行
    洵堪認定，因而認被告所為係犯毒品危害防制條例第10條第
    1 項之施用第一級毒品罪。並以其為累犯，而依刑法第47條
    第1 項規定加重其刑。再爰審酌被告正值青壯，且自承為專
    科畢業，身體、智識均屬健全，竟不知潔身自愛而吸食毒品
    ，且經觀察、勒戒及強制戒治後，仍再為本件施用毒品犯行
    ，足見其毫無悔意，戒癮之意志力甚為薄弱，惟念及其施用
    毒品之犯行，在本質上乃屬戕害自身身心健康之行為，且能
    坦承犯行，犯罪後之態度尚稱良好，另兼衡其智識程度、生
    活狀況等一切情狀，量處有期徒刑10月，業已詳敘其認定之
    依據及所憑之理由，經核並無違誤。且原判決亦已就刑法第
    57條揭示之各種量刑條件妥為斟酌，量刑尚稱允當，並無失
    輕、過重或違反比例原則、平等原則或公平正義之情形。被
    告上訴徒就警員帶其回派出所驗尿行為失當，但並無依據卷
    內資料具體指摘原判決認事用法有何違法或不當之情形，顯
    屬上訴未敘述具體理由之情形。核之上揭說明，應認被告上
    訴違背法律上之程式，自應予以駁回。
五、依刑事訴訟法第367 條前段、第372 條，不經言詞辯論，逕
    為判決如主文。
中    華    民    國    98    年    12    月    22    日
              刑事第六庭    審判長法  官  王憲義
                                  法  官  邱永貴
                                  法  官  簡志瑩
以上正本證明與原本無異。
如不服本判決應於收受本判決後10日內向本院提出上訴書狀，其
未敘述上訴理由者，並得於提起上訴後10日內向本院補提理由書
狀（均須按他造當事人之人數附繕本）「切勿逕送上級法院」。
中    華    民    國    98    年    12    月    22    日
                                  書記官  吳新貞
附錄本判決論罪科刑法條：
毒品危害防制條例第10條第1 項
施用第一級毒品者，處 6 月以上 5 年以下有期徒刑。


司法院資訊處製作；財團法人民間司法改革基金會備份。
